【裁判字號】    89,簡,19
【裁判日期】    900118
【裁判案由】    空氣污染防制法
【裁判全文】
臺中高等行政法院判決                                八十九年度簡字第一九號
    原      告  甲○○
    被      告  彰化縣政府
    代  表  人  乙○○
右當事人間因空氣污染防制法事件，原告不服臺灣省政府中華民國八十九年九月七日
訴願決定，提起行政訴訟。本院判決如左：
    主  文
原告之訴駁回。
訴訟費用由原告負擔。
    事實及理由
一、原告所有車牌號碼ＴＮＬ－５７０機車於八十九年一月二十日十時二十分行經台
    中市○區○○路一段，經民眾檢舉排氣有污染之虞。經彰化縣環境保護局於八十
    九年一月三十一日以八九彰環二字第三三八號函通知檢測在案，原告亦已於八九
    年二月三日接獲通知。然原告未於規定時間內至環保署認可之機車定檢站接受儀
    器檢測，經被告認有違反空氣污染防制法第四十條規定，而依同法第六十三條之
    規定，對原告科處罰鍰新台幣參仟元整。原告不服，提起訴願，遭駁回，遂提起
    行政訴訟，並主張：其機車長期放置於臺北市○○街四十巷二十七號一樓住處，
    其上開機車遭人檢舉實屬不可能，應係誤記，或車牌遭人仿製，且其前開系爭機
    車逾期於臺北市檢驗，係因行車執照逾期未換，無法接受檢驗，經於八十九年三
    月十四日換照後，已由妻於八十九年五月初到臺北市住處，將前開機車騎往檢測
    站檢測，經檢測結果判定合格，求為撤銷原處分等語。被告則以：如原告對於通
    知到檢及民眾檢舉有異議，理應於開立處分前或通知到檢時提出異議或證明，舉
    證當時所有機車未途經被檢舉之地點，而非於完成法定告發處分程序後才提出。
    本案顯已違反空氣污染防制第四十條之規定，被告所為依法處分，並無不當為辯
    ，求為判決駁回原告之訴。
二、按「使用中之汽車排放空氣污染物，經主管機關之檢查人員目測、目視或遙測不
    符合第三十三條排放標準者，應於主管機關通知之期限內修復，並至指定地點接
    受檢驗。」、「人民得向主管機關檢舉前項情形，檢舉及獎勵辦法由中央主管機
    關定之。」為空氣污染防制法第四十條第一項、第二項所規定。而依空氣污染防
    制法之主管機關行政院環境保護署公告實施之「使用中汽車排放空氣污染物檢舉
    及獎勵辦法」第四條規定：「人民於發現有污染之虞車輛之日起七日內，得以書
    面、電話、傳真或電子郵件敘明車號、車種、發現時間及地點向各級主管機關檢
    舉。」；同辦法第六條規定：「縣市主管機關對所轄被檢舉之車輛，應依空氣污
    染防制法第四十條第一項規定通知其至指定定點檢驗，：：」。又空氣污染防制
    法第六十三條規定：「不依第四十條規定檢驗，或經檢驗不符合排放標準者，處
    汽車使用人或所有人新台幣一千五百元以上六萬元以下罰鍰。」。是依前開規定
    ，人民於發現有污染之虞車輛，經向主管機關檢舉，由縣市主管機關對所轄被檢
    舉之車輛，依空氣污染防制法第四十條第一項規定通知其至指定定點檢驗，如被
    檢舉車輛之使用人或所有人違反上開至指定地點接受檢驗之義務時，即應依空氣
    污染防制法第六十三條之規定處罰。
三、本件系爭車號ＴＮＬ－５７０機車為原告所有，有上開機車行車執照影本在卷可
    憑。又上揭機車因於八十九年一月二十日十時二十分，行經台中市○區○○路一
    段，為民眾檢舉有排放空氣污染物之虞，經彰化縣環境保護局通知原告應於八十
    九年二月二十二日前，至指定之機車定檢站接受檢測，該函已於八十九年二月三
    日以掛號郵寄送達原告，此有彰化縣環境保護局函及原告收受之郵局掛號郵件收
    受回執影本各一份在卷可證。而原告對於未依彰化縣環境保護局指定之期限前往
    接受檢測之事實，並不否認。據此，足認原告有違反空氣污染防制法第四十條義
    務之情事，從而被告依同法第六十三條之規定對原告科處罰鍰，於法尚無不合。
    原告起訴意旨略以：其上開機車長期放置於臺北市住處，並未於檢舉人所指之時
    間前來臺中市，且原告係因行車執照過期未換無法受檢，故於八十九年三月十四
    日換照後，始於八十九年五月初前往檢測站檢測，經檢測站判定合格等語。然按
    本件被告係依空氣污染防制法第六十三條規定對原告為罰鍰之處分，實因原告違
    反同法第四十條所規定之作為義務所致，故原告起訴意旨所指之事實，經核尚不
    足以認本件原處分有違法之情事。原告前揭主張，自非可採。原處分及訴願決定
    既俱無違誤，原告起訴非有理由，應予駁回。
據上論結，本件原告之訴為無理由，依行政訴訟法第二百三十六條、第一百九十五條
第一項後段、第九十八條第三項前段，判決如主文。
中    華    民    國     九十      年      一      月      十八       日
                    臺 中 高 等 行 政 法 院 第 四 庭
                                               法 官  沈 應 南
右正本證明與原本無異。
如不服本判決應於送達後二十日內，以本訴訟事件所涉及之法律見解具有原則性者，
始得向本院提出上訴狀並表明上訴理由，經最高行政法院許可，否則不得上訴；如於
本判決宣示後送達前提起上訴者，應於判決送達後二十日內補提上訴理由書（應依對
造人數提出繕本）。
提起上訴應繳納送達用雙掛號郵票拾份（每份三十四元）。
中    華    民    國     九十      年      一      月      十八       日
                                      法 院 書 記 官  廖 倩 慧


司法院資訊處製作；財團法人民間司法改革基金會備份。
